【裁判字號】    92,上訴,205
【裁判日期】    920318
【裁判案由】    毒品危害防制條例
【裁判全文】
臺灣高等法院臺南分院刑事判決    九十二年度上訴字第二五號  Ａ
      上  訴  人  臺灣雲林地方法院檢察署檢察官
      被      告  甲  ○  ○
右上訴人因被告違反毒品危害防制條例案件，不服臺灣雲林地方法院九十一年度訴字
第二六七號中華民國九十二年一月十六日第一審判決（起訴案號：臺灣雲林地方法院
檢察署九十一年度毒偵字第三一一號、第三九０號、第四七三號、第五０六號；併案
案號：九十一年度毒偵字第七六六號、第一０六六號），提起上訴及移
案號：九十二年度毒偵字第二九號），本院判決如左：
      主      文
原判決關於施用第一級毒品暨定應執行刑部分，均撤銷。
甲○○連續施用第一級毒品，處有期徒刑壹年陸月；扣案之第壹級毒品海洛因貳包（
其中壹包淨重零點壹伍公克；另一包淨重零點壹零公克、海洛因殘渣袋壹個、注射針
筒伍支、夾鏈袋壹個及塑膠勺子壹支，均沒收銷燬之。毒品之包裝袋（計重零點貳壹
公克）沒收。
      事      實
一、甲○○前因施用毒品案件，經強制戒治後交付保護管束期滿，由臺灣雲林地方法
    院檢察署檢察官於民國（下同）九十年三月一日以九十年度戒毒偵字第二七號為
    不起訴處分確定。詎仍不知悔改，於五年內，又基於概括犯意，自九十一年一月
    初起至同年九月十一日止，連續在雲林縣麥寮鄉○○村○○鄰○○路三十九號住
    處等地，將海洛因加水混合以針筒注射之方式，以約一天施用海洛因一次之頻率
    而施用第一級毒品海洛因多次。嗣分別為警於九十一年三月二十四日下午四時四
    十五分，在雲林縣麥寮鄉○○村○○路旁及九十一年五月六日下午一時，在雲林
    縣麥寮鄉橋頭村泰安宮前查獲，並扣得第一級毒品海洛因二小包（淨重０．一
    五公克，包裝重０．一二公克；淨重０．一０公克，包裝重０．０九公克）及
    注射針筒三支、夾鏈袋一個。復於九十一年九月十二日，在彰化縣二林鎮○○里
    ○○路○段五五０號前查獲，並扣得注射針筒二支、塑膠勺子一支、海洛因殘渣
    袋一個。且於九十一年二月四日、同年三月二十四日（起訴書誤載為九十一年三
    月十八日）、同年五月六日、同年九月十二日及同年十月二日，分別採尿送驗結
    果均發現有嗎啡陽性反應，而查悉上情。復承上揭犯意，於同年十月二日十九時
    起回溯二十六小時內之某時，在不詳地點施用海洛因一次。嗣為警於同年十月二
    日，採尿送驗結果均發現有嗎啡陽性反應，而查悉上情。
二、案經臺灣雲林地方法院檢察署檢察官偵查起訴或移由原審法院及本院併案審理。
    理      由
一、被告甲○○對於右揭事實，業經其於本院審理中坦白不諱。又被告分於九十一年
    二月四日、同年三月二十四日、同年五月六日、同年九月十二日及同年十月二日
    經分別採尿送驗結果，均呈「嗎啡陽性」反應，有雲林縣衛生局煙毒尿液檢驗成
    績書三紙、國防部憲兵司令部刑事鑑識中心九十一年六月二十八日（九一）綱得
    字第０八四七九號鑑驗通知書及彰化縣衛生局煙毒尿液檢驗成績書各一紙、詮昕
    科技股份有限公司出具之濫用藥物尿液檢驗報告二紙在卷可稽。按施用海洛因後
    ，在人體內水解為嗎啡，再循尿液排出，故其尿液檢驗亦呈嗎啡之陽性反應。又
    海洛因經注射人體後，百分之八十以上於二十四小時內自尿中排出，一般而言，
    尿液中能否驗出嗎啡陽性反應，與其投與方式、投與量、個人體質、採尿時間及
    檢測儀器之精密度等有關，國外有注射六毫克之海洛因鹽酸鹽，其代謝物嗎啡之
    平均檢出時限約為廿六小時，此有行政院衛生署藥物食品檢驗局八十一年九月八
    日八一藥檢壹字第八一一四八八五號函可參。且被告為警分別查獲時並扣得疑似
    海洛因之白粉二小包，經送法務部調查局鑑定結果確認為海洛因（淨重０．一
    五公克，包裝重０．一二公克；淨重０．一０公克，包裝重０．０九公克），
    有法務部調查局九十一年四月二十五日調科壹字第一六０００一七二二號及九十
    一年七月八日調科壹字第一六０００一七九一號鑑定通知書二紙在卷可稽（見毒
    偵字第三一一號卷第二二頁、毒偵字第四七三號卷第十八頁）。除外，復扣得注
    射針筒五支、夾鏈袋一個、塑膠勺子一支、海洛因殘渣袋一個在卷足佐，足徵被
    告上開自白與事實相符。本件事證明確，被告犯行堪以認定。
二、按海洛因係第一級毒品，為毒品危害防制條例第二條第二項第一款所明定。被告
    甲○○於上開時地，連續施用海洛因多次，係犯毒品危害防制條例第十條第一項
    施用第一級毒品罪。被告持有海洛因之低度行為，分別為施用毒品之高度行為所
    吸收，不另論罪。其多次施用海洛因之行為，時間緊接，觸犯構成要件相同之罪
    名，顯係基於概括犯意而為之，應依連續犯規定論以一罪，並依法加重其刑。又
    公訴人以九十一年度毒偵字第七六六號、第一０六六號及九十二年度毒偵字第二
    九號移送併案部分，與起訴部分有連續犯之裁判上一罪關係，自為起訴效力所及
    ，本院自得就上開併案部分一併審究，併此敘明。
三、原審認被告甲○○之罪證明確，因予論罪科刑，固非無見。惟（１）原審就檢察
    官移送九十二年度毒偵字第二九號併案部分，未及審理，即有不洽。（２）原判
    決既謂扣案海洛因殘渣袋一個，足見該袋子含有海洛因殘渣，而事實上無法剝離
    ，自屬違禁物，不問屬於犯人與否，應依毒品危害防制條例第十八條第一項前段
    規定，沒收銷燬之。詎原判決卻依刑法第三十八條第一項第二款規定，宣告沒收
    ，即有欠妥。檢察官上訴而指摘原判決有未及審究移送併案部分而不當之處，為
    有理由，自應由本院將原判決關於被告施用第一級毒品暨定應執行刑部分，均撤
    銷予以改判。爰審酌被告前因施用毒品，經強制戒治後交付保護管束期滿，竟於
    五年內再犯本件之罪，顯無悔改之意，及其犯罪之目的、所生危害、犯罪後坦承
    犯行，以及考量施用毒品者均有相當程度之成癮性及心理依賴性，其犯罪心態與
    一般刑事犯罪之本質並不相同等一切情狀，改量處如主文第二項所示之刑。又扣
    案之海洛因二小包（淨重０．一五公克；淨重０．一０公克）及海洛因殘渣
    袋一個，均屬違禁物，不問屬於犯人與否，依毒品危害防制條例第十八條第一項
    前段規定，沒收銷燬之；另扣案之注射針筒五支、夾鏈袋一個、塑膠勺子一支，
    均是被告所有專供施用海洛因之用，業據被告供承在卷，爰依同條例第十八條第
    一項後段規定，均宣告沒收銷燬之。另毒品之包裝袋（計重○．二一公克），係
    被告供犯罪所用之物，依刑法第三十八條第一項第二款之規定沒收之。
據上論斷，應依刑事訴訟法第三百六十九條第一項前段、第三百六十四條、第二百九
十九條第一項前段，毒品危害防制條例第十條第二項、第十八條第一項，刑法第十一
條前段、第五十六條、第三十八條第一項第二款，判決如主文。
本案經檢察官邱克斌到庭執行職務。
中    華    民    國      九十二      年      三      月      十八      日
                                  臺灣高等法院臺南分院刑事第五庭
                                      審判長法官  鄭    文    肅
                                            法官  黃    三    哲
                                            法官  王    浦    傑
右正本證明與原本無異。
如不服本判決，應於判決送達後十日內向本院提出上訴狀，其未敘述理由者並應於提
出上訴狀後十日內向本院補提理由書（應附繕本)。
                                      法院書記官  蔡    振    豐
中    華    民    國      九十二      年      三      月      二十      日
附錄：本判決論罪科刑法條
毒品危害防制條例第十條第二項
施用第二級毒品者，處三年以下有期徒刑。


司法院資訊處製作；財團法人民間司法改革基金會備份。
